【裁判字號】    98,交上訴,73
【裁判日期】    981127
【裁判案由】    公共危險
【裁判全文】
臺灣高等法院高雄分院刑事判決        98年度交上訴字第73號
上  訴  人
即  被  告  乙○○
上列上訴人因公共危險案件，不服臺灣高雄地方法院98年度交訴
字第41號中華民國98年8 月26日第一審判決（起訴案號：臺灣高
雄地方法院檢察署98年度偵字第4445號），提起上訴，本院判決
如下：
    主  文
原判決撤銷。
乙○○無罪。
    理  由
一、公訴意旨略以：被告乙○○於民國97年1 月21日21時20分許
    ，駕駛車牌號碼XA-6889 號自用小客車，行經高雄市○○區
    ○○路423 號前，其車輪不慎碾壓甲○○之右腳踝，致甲○
    ○受有右踝擦挫傷之傷害，詎乙○○明知其駕駛之XA-6889
    號自用小客車有撞傷甲○○之行為，竟未停車留在現場處理
    ，亦未為必要之救護措施，即駕車逃離現場。嗣現場民眾江
    清龍發現後，記下該車車牌告知甲○○，經甲○○報警處理
    而悉上情。因認被告涉有刑法第185 條之4 肇事致人受傷逃
    逸罪等語。
二、按犯罪事實應依證據認定之，無證據不得認定犯罪事實，刑
    事訴訟法第154 條第2 項定有明文。又認定犯罪事實所憑之
    證據，雖不以直接證據為限，間接證據亦包括在內；然而無
    論係直接或間接證據，其為訴訟上之證明，須於通常一般之
    人均不致有所懷疑，而得確信其為真實之程度者，始得據為
    有罪之認定，倘其證明尚未達到此一程度，而有合理性之懷
    疑存在時，即難為有罪之認定。再者，告訴人之告訴係以使
    被告受刑事訴追為目的，是其陳述是否與事實相符，仍應調
    查其他證據以資審認，此有最高法院52年台上字第1300號、
    76 年 度台上字第4986號判例可資參照。
三、本件公訴人認被告涉有前開犯罪，係以證人即被害人甲○○
    於警詢及偵查中、證人江清龍於偵查中之證述、照片4 張及
    博正醫院診斷證明書為其主要論據。訊據上訴人即被告戴君
    姍堅詞否認有何上開肇事致人受傷而逃逸之犯行，辯稱：伊
    當時是在送貨，不知道撞到人，伊有保險，如果知道，一定
    會下來處理；伊是正常駕駛，並非肇事後逃逸，而是要回家
    等語。
四、經查：
  (一)被告於97年1 月21日向其胞姐戴君玲借用車牌號碼XA-6889
    號自用小客車，於同日上午9 時20分許，由西而東行經高雄
    市○○區○○路423 號，嗣並左轉富國路等情，業據被告乙
    ○○坦承不諱，並有警卷內所附該小客車之車籍資料─基本
    資料詳細畫面為證。而證人即被害人甲○○確於上開時地，
    為小客車車輪掃擦，而致右後腳跟擦挫傷，嗣已與被告和解
    ，並撤回傷害之告訴，業經檢察官為不起訴處分確定，亦有
    博正醫院所出具之診斷證明書及其受傷時所著牛仔褲遭被告
    所駕駛車輛撞擊之擦痕及傷勢照片4 張、被告所提卷附被告
    與甲○○之和解書等為證，固足信為真實。惟亟待究明者，
    為被告是否明知肇事致人受傷而逃逸？
  (二)本件被害人受傷部位係右後腳跟部分擦挫傷，其所著之牛仔
    褲雖有掃擦之痕跡，惟並未破損，有卷附照片可稽，並非腳
    踝或腳板被輾壓受傷，則被害人甲○○於偵查中證稱「被輾
    壓過右腳踝」云云，容非可採。診斷證明書載為「右踝擦挫
    傷」等語，亦有予明確之必要。
  (三)證人即被害人甲○○於警詢、偵查中證稱：97年1 月21日晚
    上9 時20許，伊將小客車停放在高雄市○○區○○路423 號
    前的路邊停車格，伊要回去車上拿錢包，惟尚未開啟車門，
    突然感覺後腳踝一陣劇痛，伊就蹲下去，發現被小客車撞及
    ，該車並沒有停下來，伊嗣忍痛到派出報案等語；於原審審
    理時證稱：伊面對伊的車子，站在車前後門的旁邊，要按搖
    控器時，右後腳就有一陣劇痛，被告之車子怎麼撞到伊的，
    伊不清楚，亦不知道是被前輪或後輪壓到，伊追二步路就沒
    辦法追了等語。參諸被告於警詢中供稱：伊係送貨由西而東
    經過該路段，係正常駕駛，不知道有撞到人等語。暨被害人
    受傷部位係右後腳跟部分擦挫傷，所著之牛仔褲雖有掃擦之
    痕跡，惟並未破損等情參互以觀，堪認本件被害人之傷勢係
    其回車取物面對車門時，為被告自後開車經過時車輪不慎掃
    擦到右後腳跟所致，並非由正面碰撞，應堪審認。被害人既
    不知如何被撞及，僅感覺腳部一陣劇痛，並起身追趕，旋復
    至派出所報案，顯知其所受傷勢應極輕微，且僅屬後腳跟之
    擦挫傷，以被告所駕駛小客車之體積及重量觀之，客觀上難
    認被告必知悉有肇事致人受傷等情。
  (四)證人甲○○雖於偵查中證稱：「我認為肇事者應該知道有撞
    到我，因為第一我的身高很高，他應該會看到我，另一點是
    證人江清龍跟我說肇事車輛是在靠近我時突然往右邊，撞到
    我之後又馬上往左偏回他的車道」等語；證人江清龍於偵查
    中則證稱：「我不確定有沒有壓到這位先生，但是TOYOTA開
    過之後，那位先生就跛腳想要追這輛車... 」等語，顯見二
    位證人就被告明知肇事乙節，所證均僅係出於臆測之詞，尚
    難為被告不利之認定。又被告於本院審理時陳稱：伊係剛送
    完貨，車子由原停放之慢車道起步，伊先看後方有無來車，
    再慢慢切入快車道等語，果爾，在其起步後，由慢車道切入
    快車道時，其必全神貫注於注意後方有無來車，對於輪胎有
    無掃擦他人腳部，常情上必無法分神注意及此，況被告送貨
    過程中，必求其速成，且時值入夜9 時許，其於情急慌亂中
    ，除非有重大之碰撞，實難期其知悉開車時車輪有無掃擦他
    人腳部之細節部分。被告辯稱：當時不知肇事致人受傷等語
    ，應堪審認。
  (五)證人甲○○、江清龍於偵查中及原審審理時，固分別證稱：
    事發後被告有把車子速度降低，惟看不出來有煞車之情形，
    當時前方裕誠路與富國路口是綠燈要轉成黃燈，這輛車子在
    綠燈時慢慢開，在黃燈時它就突然加速左轉，在下一個路口
    是紅燈且已經有很多車子排著，如果這輛車繼續往前開，一
    定要停等紅燈，就一定會被追上等語，似認被告有肇事逃逸
    乙情，惟查個人駕駛習慣不同，且當時之交通狀況不定，是
    故駕駛前進時本難維持同一之速度，亦即時快時慢尚合於駕
    駛之常規，被告既非停車後再開，尚難以證人所指被告車行
    時快時慢並左轉各情，遽而推認被告係知悉肇事而逃逸。參
    諸被告係住於高雄市○○區○○路，其於裕誠路西向東行駛
    而左轉進入富國路，以相關位置觀之，正係往其住處之方向
    前進，此為法院職務上所已知之事項，並為檢察官所不爭，
    被告辯稱：伊係正常駕駛，直行後左轉係欲回家等語，尚堪
    採信。
  (六)綜上所述，被告前開所辯應屬可採，公訴人所為訴訟上之證
    明，尚未達於通常一般之人均不致有所懷疑，而使本院得確
    信被告確犯有肇事致人受傷而逃逸罪之程度，依無罪推定之
    原則，被告被訴之犯罪即屬不能證明。
五、原審未詳為推求，遽為論罪科刑之判決，尚有未洽，被告執
    此聲明上訴，指摘原判決不當，為有理由，應由本院將原判
    決撤銷改判，並為被告無罪之判決。
六、據上論結，應依刑事訴訟法第369 條第1 項前段、第364 條
    、第301 條第1 項，判決如主文。
本案經檢察官劉玲興到庭執行職務。
中    華    民    國    98    年    11    月    27    日
                  刑事第七庭    審判長法  官  莊飛宗
                                      法  官  黃憲文
                                      法  官  陳明富
以上正本證明與原本無異。
如不服本判決應於收受本判決後10日內向本院提出上訴書狀，其
未敘述上訴理由者，並得於提起上訴後10日內向本院補提理由書
狀（均須按他造當事人之人數附繕本）「切勿逕送上級法院」。
中    華    民    國    98    年    11    月    27    日
                                      書記官  劉鴻瑛


司法院資訊處製作；財團法人民間司法改革基金會備份。
